【裁判字號】    89,簡,80
【裁判日期】    901217
【裁判案由】    綜合所得稅
【裁判全文】
臺北高等行政法院判決                                八十九年度簡字第八○號
    原      告  甲○○
    被      告  財政部台北市國稅局
    代  表  人  乙○○（局長）
右當事人間因綜合所得稅事件，原告不服財政部中華民國八十九年七月十七日台財訴
第0000000000號訴願決定，提起行政訴訟，本院判決如左：
    主  文
原告之訴駁回。
訴訟費用由原告負擔。
    事  實
原告民國八十六年度綜合所得稅結算申報，被告初查以其申報其配偶賴明志出租所有
坐落台北市○○○路○段二一六巷十一弄六號地下室房屋之租賃所得新台幣（下同）
六八、四○○元偏低，調整為全年度租賃所得九四、六二○元，核定其綜合所得總額
為二八、五七一、四六○元，淨額為二七、八八八、四六○元。原告不服，就原核定
增列其配偶賴明志前開地下室房屋租賃所得二六、二二○元部分，主張該地下室出租
予自然人當停車場使用，其申報之租金收入絕未偏低云云，申經復查結果，獲准核減
租賃所得一四、九八七元，變更核定綜合所得總額為二八、五五六、四七三元，淨額
為二七、八七三、四七三元。原告復提起訴願，遭決定駁回，遂提起行政訴訟。
二、兩造聲明：
  (一)原告聲明：原處分不利於原告部分及訴願決定均撤銷。
  (二)被告聲明：駁回原告之訴。
三、兩造之陳述：
  (一)原告主張之理由：
    1.被告引用比較之台北市○○○路○段一七○巷六弄二號地下室屋況條件與系爭
      台北市○○○路○段二一六巷十一弄六號地下室房屋不同。系爭地下室出入口
      狹小坡陡，已發生多起轎車側面擦撞及頂面鈑金之情形，車身稍寬或較高之車
      輛出入困難。又因柱位眾多，致使停車使用效率不良，雖然面積不小，但能停
      放車輛有限，被告以坪數計算租金，未顧及事實狀況。且縱排除屋況不良之因
      素，本件三七八元租金佔鄰近建物四四一元租金百分之八十六，實無所謂「顯
      較當地一般租金為低」之情形。按相鄰兩戶房屋新舊有異，且有屋況條件佳者
      亦有差者，被告豈能按齊頭式平等之方式課稅，其引用之解釋函令有違母法。
    2.系爭租賃物共有人之一賴達明持有部分，亦與原告配偶以相同條件出租予他人
      ，被告初查時亦調整其租金收入，經提出復查申請，被告為有理由之復查決定
      。同一建物，相同租金，卻有相反之決定，難令原告甘服。
  (二)被告主張之理由：
    1.原告之配偶賴明志八十六年度將其所有坐落台北市○○○路○段二一六巷十一
      弄六號地下室房屋出租予華園停車場使用，原告當年度綜合所得稅結算申報，
      自行申報租賃所得六八、四○○元，經被告初查，以其申報之租金顯較當地一
      般租金為低，乃參照財政部核定之八十六年度非自住房屋使用及租賃情形核定
      表及經核定之當地一般租金標準調整核定全年度租賃所得為九四、六二○元〔
      計算式：（474,900+9,585,800）×30%×5.5%×57%=94,620〕，即增列租賃所
      得二六、二二○元，併課其當年度綜合所得稅。
    2.原告主張系爭地下室係出租予自然人當停車場使用，其申報之租金收入無偏低
      等情。經實地調查系爭房屋鄰近（標的物：台北市○○○路○段一七０巷六弄
      二號地下室）租金情形，平均每坪每月租金為四四一元，較被告原核定設算租
      金每坪每月五二三元為低，是依鄰近租金重行核算系爭租金收入應為一三九、
      七０八元（26.4×441×12=139,708），租賃所得為七九、六三三元（139,708
      ×57%=79,633），與被告原核定租賃所得九四、六二０元之差額一四、九八七
      元，復查決定已予核減。本件原處分及所為復查、訴願決定均無違誤。
    理  由
一、按「個人之綜合所得總額，以其全年左列各類所得合併計算之‧‧‧第五類：租
    賃所得及權利金所得：凡以財產出租之租金所得，財產出典典價經運用之所得或
    專利權、商標權、著作權、秘密方法及各種特許權利，供他人使用而取得之權利
    金所得：、‧‧‧四、將財產借與他人使用，除經查明確係無償且非供營業或執
    行業務者使用外，應參照當地一般租金情況，計算租賃收入，繳納所得稅。五、
    財產出租，其約定之租金，顯較當地一般租金為低，稽徵機關得參照當地一般租
    金調整計算租賃收入。」「本法第十四條第一項第五類第四款及第五款所稱當地
    一般租金，由當地主管稽徵機關查明報由省（直轄市）主管稽徵機關核定，並送
    財政部備查。」為所得稅法第十四條第一項第五類第四款及第五款、所得稅法施
    行細則第十六條第三項所明定。次按「八十六年度房屋及土地之『當地一般租金
    標準』：一、房屋（含土地）之當地一般租金標準：（一）台北市部分：１、住
    家用：依房屋評定現值之百分之二十一計算。２、非住家用（含營業用）：一
    樓面臨馬路，依房屋評定現值之百分之五十四計算。一樓面臨巷道，依房屋評
    定現值百分之三十二計算。其餘，依房屋評定現值之百分之三十計算。」「八
    十六年度財產租賃必要損耗及費用標準：一、固定資產：必要損耗及費用減除百
    分之四十三。‧‧‧」亦分別經財政部八十七年二月十二日台財稅第00000
    0000號及八十七年二月十二日台財稅第八七一九二六三六○號函核定在案。
二、原告配偶賴明志八十六年度將其所有坐落台北市○○○路○段二一六巷十一弄六
    號地下室房屋出租予華園停車場使用，原告當年度綜合所得稅結算申報，自行申
    報租賃所得六八、四○○元（120,000×57%=68,400）。被告初查，以其申報之
    租金顯較當地一般租金為低，乃參照財政部核定之八十六年度非自住房屋使用及
    租賃情形核定表及經核定之當地一般租金標準調整核定全年度租賃所得為九四、
    六二○元，即增列租賃所得二六、二二○元，併課其當年度綜合所得稅。嗣經原
    告申請復查，復查決定以本件經實地調查系爭房屋鄰近之台北市○○○路○段一
    七○巷六弄二號地下室出租情形，平均每坪每月租金為四四一元，有八十六年度
    非自住房屋租賃收入逕行核定清單、扣繳憑單、鄰近租金比較表、綜合所得稅結
    算申報書等件影本在原處分卷可徵，其較原核定設算租金每坪每月五二三元為低
    ，乃依鄰近租金重行核算系爭地下室房屋租金收入為一三九、七○八元（26.4×
    441×12=139,708），租賃所得為七九、六三三元（139,708×57%=79,633），與
    原核定租賃所得九四、六二○元之差額一四、九八七元，乃准予追減租賃所得一
    四、九八七元，變更綜合所得總額為二八、五五六、四七三元，淨額為二七、八
    七三、四七三元，揆諸首揭規定，並無不合。原告雖主張系爭地下室與鄰近出租
    物之屋況不同，其申報之租金收入未偏低；且系爭地下室他共有人之一賴達明之
    租金經被告調整後，申請復查結果，亦認復查申請有理而變更原核定云云。惟稽
    徵機關認為約定之租金顯較當地一般租金為低者，依法即可參照當地一般租金調
    整計算租賃收入，被告復依實地調查鄰近房屋之租金作為核課之依據，並因鄰近
    租金較設算租金為低，復查決定予以追減租賃所得一四、九八七元，原告主張自
    無可採。從而原處分及訴願決定均無違誤，原告仍執前詞，聲請撤銷，為無理由
    ，爰不經言詞辯論（本件適用簡易訴訟程序）予以駁回。
三、據上論結，本件原告之訴為無理由，依行政訴訟法第二百三十三條第一項、第九
    十八條第三項前段，判決如主文。
中    華    民    國      九十      年      十二      月     十七       日
                    臺 北 高 等 行 政 法 院  第 一 庭
                                     法   官  楊 莉 莉
右為正本係照原本作成。
本件以訴訟事件所涉及之法律見解具有原則性者為限，始得於本判決送達後二十日
內向本院提出上訴狀並表明上訴理由，如已於本判決宣示後送達前提起上訴者，應
於判決送達後二十日內補具上訴理由（均按他造人數附繕本），且經最高行政法院
許可後方得上訴。
中    華    民    國      九十      年      十二      月     十七       日
                                     書記官   黃 舜 民


司法院資訊處製作；財團法人民間司法改革基金會備份。
